【裁判字號】    94,上訴,3785
【裁判日期】    950112
【裁判案由】    強盜
【裁判全文】
臺灣高等法院刑事判決                94年度上訴字第3785號
上  訴  人
即  被  告  甲○○
                    現於台灣台北監獄台北分監
選任辯護人  蔡明熙律師
上列上訴人因強盜案件，不服臺灣板橋地方法院94年度少連訴字
第27號，中華民國94年10月4日第一審判決（起訴案號：臺灣板
橋地方法院檢察署93年度偵字第16444號），提起上訴，本院判
決如下：
    主  文
原判決撤銷。
甲○○無罪。
    理  由
一、公訴意旨略以：被告甲○○於93年10月11日下午15時40分許
    ，有飲用酒類之意卻無足夠之金錢購買，竟基於為自己不法
    所有之意圖，前往台北縣三重市○○路○段9號乙○○所經營
    之「7-11超商」，自超商內酒櫃陳列架上，徒手拿取架上擺
    設之2瓶玉山高梁酒，並利用當時雖已下班、但仍站立超商
    結帳櫃台旁之店員丁○○，以及身處超商後方倉庫之店長乙○○等人不及防備之際，旋即攜帶上開酒瓶快速跑出超商，
    丁○○發現後，先以言詞試圖喚其回返，詎其仍置之不理，
    丁○○見狀則奔跑追隨，不久之後雖曾將被告攔下，惟其為
    圖防止丁○○取回上開酒瓶並脫免丁○○之糾纏、逮捕，當
    場一手將上開酒瓶高舉過肩，另一手則拉丁○○之衣領，示
    意丁○○勿再尾隨，否則將以所之酒瓶加以攻擊，復鬆脫其
    原本拉住衣領之手，轉而拍打丁○○之前額，致丁○○受有
    額部紅腫之傷害，以此強暴、脅迫之方式，順利防護上開酒
    瓶且脫免逮捕，成功奪取上開酒瓶。嗣於同日18時，警方據
    報前住被告位台北縣三重市○○路○段7巷20號住處查獲上開
    酒瓶（其中1瓶已飲罄），因認被告涉犯有刑法第329條之準
    強盜罪嫌云云。
二、按犯罪事實應依證據認定之，無證據不得推定其犯罪事實；
    又不能證明被告犯罪者，應諭知無罪之判決，刑事訟訴法第
    一百五十四條、第三百零一條第一項分別定有明文。次按刑
    事訴訟法上所謂定犯罪事實之證據，係指足以認定被告確有
    犯罪行為之積極證據而言，該項證據自須適合於被告犯罪事
    實之認定，始得作為斷罪之資料，而認定不利於被告之事實
    ，須依積極證據，苟積極證據不足為不利於被告事實之認定
    時，即應為有利於被告之認定，更不必有何有利之證據，最
    高法院二十九年上字第三一○五號、三十年上字第八一六號
    分別著有判例可資參照。
三、訊據被告就其於上揭時、地自酒櫃陳列架上拿取2瓶玉山高梁
    酒之事實部分固不諱言，惟堅決否認有何準強盜罪犯行，辯
    稱：渠之前與店長已有認識，渠有寄放新台幣（下同）300
    元在店長處，當日渠要去拿酒，渠以為渠有寄放錢在該處以
    不用付錢，但是店長不在現場，店員追出來，渠有跟店員說
    渠有寄放錢在該處，但是店員可能不知道等語。
四、公訴人認被告涉有準強盜罪嫌無非以被告於警詢、檢察官偵
    查中之自白、證人丁○○、乙○○等人於警詢、檢察官偵查
    中之證述，佐以贓物認領保管收據、照片等件為其主要論據
    。
五、然查：
（一）按刑法準強盜罪，係以竊盜或搶奪為前提，在脫免逮捕之
      情形，其竊盜或搶奪既遂者，即以強盜既遂論，如竊盜或
      搶奪為未遂，即以強盜未遂論，但竊盜或搶奪不成立時，
      雖有脫免逮捕而當場施以強暴、脅迫之情形，除可能成立
      他罪外，不能以準強盜罪論。最高法院68年台上字第2772
      號著有判例可資參照。
（二）查本件被告固有就其被訴事實於警詢、檢察官偵查中之自
      白，而證人丁○○、乙○○等人亦有就本件被告被訴事實
      之經過於警詢、檢察官偵查中證述明確，然按被告或共犯
      之自白，不得作為有罪判決之唯一證據，仍應調查其他必
      要之證據，以察其是否與事實相符。刑事訴訟法第156條
      第2項定有明文。
（三）查被告於本院審理中辯稱稱渠與店長熟識，渠有寄放300
      元在店長處，當日渠要去拿酒，渠以為渠有寄放錢在該處
      以不用付錢，但是店長不在現場，店員追出來，渠有跟店
      員說渠有寄放錢在該處，但是店員可能不知道等語業如前
      述。此部分經查，被告確有前消費而賒欠前述超商680元
      ，嗣還1000元，尚餘320元在超商，被告得以超商內之商
      品抵銷之等情，業據證人即該超商之店長丙○○於本院審
      理中到庭結證屬實（參見本院審判筆錄第2至5頁）；而被
      告於證人丁○○在後追趕之際，曾告知丁○○店長有欠渠
      錢，渠欲拿該2瓶酒抵債等語，亦據證人丁○○於檢察官
      偵查中93年11月11日偵查中證述明確（參見偵查卷第32頁
      ）；足證被告此部分所辯，尚非子虛，而至堪採信。
（四）被告於前述超商拿取該2瓶玉山高梁酒未結帳離去之際，
      既對於該超商尚有320元之債權，且該超之店長丙○○亦
      同意被告以在該超商取用超商之商品抵償之方式抵銷之，
      則被告於前述超商拿取該2瓶玉山高梁酒未結帳離去之際
      ，其主觀上即無不法所有之意圖，欠缺此一主觀不法要件
      ，於尚即不得遽以搶奪罪責相繩。被告本件行為既尚不成
      立刑法上之搶奪罪，則揆諸前開最高法院判例要旨，被告
      雖有脫免逮捕而當場施以強暴、脅迫之情形，除可能成立
      他罪外，不能以準強盜罪論。
六、此外復查無其他積極證據足資證明被告有何準強盜犯行，是
    不能證明被告犯罪，爰應為其無罪之諭知。
七、原審未詳予審究，遽論被告以強盜罪，並予科刑，顯有未洽
    。被告上訴意旨就此指摘原判決不當，求予撤銷改判，為有
    理由，應由本院將原判決撤銷，另為被告無罪之諭知，如主
    文第2項所示。
據上論斷，應依刑事訴訟法第369條第1項前段、第364條、第301
條第1項前段，判決如主文。
本案經檢察官張啟彬到庭執行職務。
中    華    民    國    95    年    1    月    12    日
                  刑事第三庭審判長法  官  許國宏
                                  法  官  楊貴志
                                  法  官  林銓正
以上正本證明與原本無異。
檢察官如不服本判決，應於收受送達後10日內向本院提出上訴書
狀，其未敘述上訴之理由者並得於提起上訴後10日內向本院補提
理由書（均須按他造當事人之人數附繕本）。
                                  書記官  陳玲憶
中    華    民    國    95    年    1     月    13    日


司法院資訊處製作；財團法人民間司法改革基金會備份。
